最高法院刑事判決　　　　　　　九十四年度台上字第九０九號
　　上　訴　人　乙○○
　　選任辯護人　何永福律師
　　上　訴　人　甲○○
　　　　　　　　　　　　23之.
　　　　　　　　丙○○
　　　　　　　　丁○○
上列上訴人等因偽造有價證券案件，不服台灣高等法院台南分院
中華民國九十一年四月十六日第二審判決（九十年度上訴字第五
六六號，起訴案號：台灣嘉義地方法院檢察署八十七年度偵字第
四四四九號），提起上訴，本院判決如下：
    主  文
原判決撤銷，發回台灣高等法院台南分院。
    理  由
本件原判決撤銷第一審之科刑判決，改判依牽連犯從一重論處上
訴人甲○○、乙○○、丙○○、丁○○共同連續意圖供行使之用
而偽造有價證券各罪刑，固非無見。
惟查：(一)共同正犯中之同謀犯，因未參與犯罪構成要件之實施行
為，僅以參與犯罪之謀議為其犯罪構成要件，故就其參與謀議之
事實，應以嚴格之證據證明之。原判決認定甲○○、乙○○、丙
○○、丁○○及綽號「阿龍」與其他不詳年籍姓名成年男、女數
名（包括另案被告陳國忠、楊鈴枝、楊薇潔等人），基於意圖為
自己不法所有之概括犯意、意圖供行使之用而偽造有價證券犯意
、行使偽造私文書、公文書之概括犯意聯絡，共同組成詐騙、竊
盜、偽造有價證券、行使偽造私文書、公文書等犯行之犯罪集團
，先於八十七年初某日起，由甲○○等四人共同出資購買電腦、
列印設備及各式竊車工具，由甲○○出面租用嘉義市○○街三０
三號四樓作為偽造各式證件及存放各式竊取工具之處所，偽造呂
文進等人之身分證、土地建物所有權狀等公文書、證件，並由
丙○○夥同另二名不詳姓名年籍之成年男子，分持甲○○等所偽
造「呂文進」、「李政學」、「張旭志」之身分證；及偽造呂文
進所有坐落在嘉義縣民雄鄉○○○段第二三九之五五號土地、嘉
義市○區○○里○○鄰○○路五九五號四樓建物一棟之所有權狀
各一紙，偽造張旭志所有坐落在嘉義縣太保市○○段第三七之一
六號土地、門牌號碼為嘉義縣太保市○○村○鄰○○○路三三號
建物一棟之所有權狀各一紙，於八十七年三月二十六日前往嘉義
縣民雄鄉民雄工業區○○路二之二號豐田汽車南都公司民雄營業
處（下簡稱南都公司），提示上開偽造之證件，向該營業處之業
務代表嚴求正佯稱欲購車，並簽發以呂文進為發票人，面額為新
台幣（下同）八十萬五千九百三十二元之本票一紙而行使之，使
嚴求正陷於錯誤而允為售車，並帶同丙○○等人前往台灣銀行嘉
義分行以呂文進名義開立支票存款帳戶，申領支票使用。並於支
票存款往來約定書、開戶聲請書上偽造呂文進之署押、印文各二
枚，而領得支票五十張，旋簽發以呂文進為發票人，面額各二萬
三千三百八十七元之三十八張（另十二張交予「阿龍」）與嚴求
正為購買車號Ｃ２－４８５２號自小客車之價款，再冒用呂文進
名義簽訂動產擔保交易附條件買賣設定登記申請書、買賣契約書
、授權同意書一份，丙○○取得車子之後，即將之交與綽號「阿
龍」轉交案外人陳國忠銷贓（陳國忠經以行使偽造私文書，判處
有期徒刑七月確定）。該集團復推由丁○○夥同某不詳姓名年
籍之成年女子、楊鈴枝（楊鈴枝所犯偽造有價證券，經處有期徒
刑一年六月確定），分持偽造之莊宗龍、莊黃淑美、邱垂芳身分
證，於八十七年四月二十一日二十時四十分許，同往嘉義市○○
路之佳鴻汽車公司，向林倉良佯稱詐購Ｃ２－５７４６號自小客
車，並由林倉良帶至嘉義市○○路六０六號美商花旗商業銀行汽
車貸款部辦理汽車貸款手續及對保，由丁○○即以莊宗龍名義申
貸四十三萬元，由楊鈴枝、該不詳女子分別冒用莊黃淑美、邱垂
芳之名義擔任保證人，並提示偽造之莊宗龍、莊黃淑美、邱垂芳
身分證件，供李清源核對而行使之，丁○○、楊鈴枝、該不詳女
子三人並共同意圖供行使之用，偽造莊宗龍、莊黃淑美、邱垂芳
之署押，並蓋用偽造莊宗龍、莊黃淑美、邱垂芳之印章於花旗銀
行所提供未記載金額、日期之空白支票上，授權由花旗銀行在銀
行核定貸款金額後予以填載，以偽造莊宗龍、莊黃淑美、邱垂芳
之印章蓋用印文，以簽發面額四十三萬元本票一紙，並偽造貸款
暨車輛動產抵押契約、撥款請求書暨授權書、動產擔保交易動產
抵押設定書；迨林倉良於八十七年四月三十日將Ｃ２－５７４６
號自小客車交付與丁○○，丁○○領車後隨即過戶與他人。該
集團復推由丁○○於八十七年六月二十五日十八時四十分許，持
偽造「莊宗龍」之身分證向嘉義市○○路七一三號兜風機車陳世
文出租行詐租ＭＢＡ０２２號機車一輛，丁○○並在租車契約書
上偽簽「莊宗龍」署押一枚，而於取得機車後，持偽造「賴建丞
」之身分證向中利當鋪典當，並在當票上偽造「賴建丞」署押一
枚，得款二萬二千元。該集團又推由乙○○、甲○○、丙○○
三人於八十七年六月三十日起分持無線電及客觀上足以傷害人之
螺絲起子為工具，行竊許曉婷之機車二十六輛將竊得之機車持向
合記當鋪詐騙典當等情，認乙○○、甲○○、丙○○、丁○○所
為、部分，係犯刑法第二百零一條第一項，第二百十六條、
第二百十一條，第二百十六條、第二百十條，第二百十六條、第
二百十二條，第三百三十九條第一項罪。所為、部分，係犯
刑法第三百三十九條第一項，第三百二十一條第一項第三款、第
四款，第二百十六條、第二百十條，第二百十六條、第二百十二
條之罪。但對於上訴人甲○○、乙○○、丁○○就所示之犯行
，甲○○、乙○○、丙○○就、所示之犯行，僅參與各該犯
行之謀議，並未分擔犯罪行為之實施，原審就各該上訴人參與謀
議之犯罪事實，未敘明其所憑之證據及認定之理由，自有理由欠
備之違誤。(二)原判決認定乙○○、甲○○、丙○○三人於八十七
年六月三十日起分持無線電及客觀上足以傷害人之螺絲起子為工
具，行竊許曉婷之機車二十六輛等情，係以乙○○等三人之自白
為論罪之依據（原判決第七頁第八行、第十七頁），但查甲○○
於偵訊中陳稱：「係以自製之鑰匙開鎖」以竊車之供述不符（第
四四四九號偵查卷第十九頁），則乙○○、甲○○、丙○○三人
究持足為兇器之螺絲起子，或以自製之鑰匙以行竊，攸關事實之
認定與法律之適用，即有審認之必要。(三)原判決事實認定丙○○
偽造以呂文進為發票人之支票三十八張（原判決第四頁第五行）
，惟依卷附之支票影本（一審卷(一)第二七七至二八八頁），顯示
丙○○所偽造之支票為三十六紙；原判決附表一編號五所載丙○
○所偽造之支票為三十六紙；則丙○○偽造支票之張數若干？亦
當查明釐清。以上，或係上訴人等上訴意旨所指摘，或為本院得
依職權調查之事項，應認原判決有撤銷發回更審之原因。又上訴
人等所偽造呂文進所有建築改良物所有權狀之門牌為嘉義縣民雄
鄉○○○街一三之一八號；所偽造張旭志所有建築改良物所有權
狀之門牌為嘉義縣太保市○○里○○○街二五巷一弄十六號，有
建築改良物所有權狀可按（他字卷第五、七頁）；原判決誤認為
嘉義市○區○○里○○鄰○○路五九五號及嘉義縣太保市○○村
○鄰○○○路三三號之建築改良物所有權狀，案經發回，應併注
意及之。
據上論結，應依刑事訴訟法第三百九十七條、第四百零一條，判
決如主文。
中　　華　　民　　國　九十四　年　　二　　月　二十四　日
                      最高法院刑事第六庭
                          審判長法官  莊　登　照
                                法官  洪　明　輝
                                法官  黃　一　鑫
                                法官  魏　新　和
                                法官  林　秀　夫
      本件正本證明與原本無異
                                      書  記  官
中　　華　　民　　國　九十四　年　　三　　月　　三　　日
                                                      Ｔ
